臺灣嘉義地方法院民事裁定
111年度消債更字第14號 
聲請人即
債  務  人  吳顯微  

代  理  人  張育瑋律師(法扶律師)
相對人即
債  權  人  臺灣土地銀行股份有限公司

法定代理人  何英明  
代  理  人  張吉祥  
上列當事人間聲請更生程序事件，本院裁定如下：
    主  文
債務人吳顯微自中華民國111年4月7日下午5時起，開始更生程序
。
命本院司法事務官進行本件更生程序。
    理  由
一、聲請意旨略以：聲請人對於債權人臺灣土地銀行股份有限公
    司負有新臺幣(下同)1,886,585元之無擔保債務。因有不能
    清償債務情事，前已向法院聲請債務清理調解，惟調解不成
    立。聲請人無資產，債務總金額則有1,886,585元，有不能
    清償債務之情事。爰提出財產及收入狀況說明書、債權人清
    冊、債務人清冊等資料，聲請更生。
二、按債務人不能清償債務或有不能清償之虞者，得依本條例所
    定更生或清算程序，清理其債務，消費者債務清理條例第3
    條定有明文。又按，法院開始更生程序之裁定，應載明其年
    、月、日、時，並即時發生效力；前項裁定不得抗告，並應
    公告之。法院裁定開始更生或清算程序後，得命司法事務官
    ，進行更生或清算程序，必要時，得選任律師、會計師或其
    他適當之自然人或法人一人為監督人或管理人。消費者債務
    清理條例第45條、第16條第1項亦設有明文規定。
三、經查，聲請人前於民國110年12月14日已向本院聲請債務清
    理調解，惟於111年1月13日調解不成立。上情業據聲請人提
    出本院110年度司消債調字第172號調解不成立證明書影本佐
    參，並經本院調卷核閱無訛。次查，聲請人主張有不能清償
    債務之情事，業據聲請人提出財產及收入狀況說明書、債權
    人清冊及108年度、109年度綜合所得稅各類所得資料清單、
    全國財產稅總歸戶財產查詢清單等資料為證。又查，依聲請
    人提出之金融機構存摺交易明細資料，聲請人在台北市北投
    區農會關渡分部帳戶，於109年3月5日存款餘額為90,160元
    、於111年2月18日存款餘額為290元。再查，聲請人沒有股
    票或其他有價證券，也沒有具儲蓄性質的人壽保險或終身醫
    療健康保險。
四、再查，本件聲請人債務形成原因及停止清償原因：
　　聲請人陳稱伊是為朋友擔保借款而積欠債務。聲請人之朴子
    友人凃先生經營紙業加工廠，乃先前北港鎮的萬有紙業公司
    的上游供應商，但後來萬有公司經營困難，發生財務危機。
    因此萬有公司向友人工廠預借支票，方便向銀行融資借款。
    萬有公司最後經營無力回天，友人因怕遭受波及而財物損失
    ，故友人將其房子過戶至聲請人名下，再以聲請人名義、並
    由友人擔任保證人，在於90年間，向嘉義市土地銀行抵押借
    款400萬元及信用貸款金額不詳。而聲請人分文未取，由友
    人按月還本金及利息，聲請人並不過問。嗣後友人因週轉不
    靈，信用破產、工廠解散。於94年間，聲請人於台北工作時
    ，因為友人停繳本金，抵押之房屋遭銀行拍賣清償本息；不
    足款項尚有72萬多元，後續仍按月扣聲請人薪水三分之一，
    扣薪二次後因此與原僱主產生嫌隙而離職了，自此未再償還
    。聲請人因離職，沒有工作，自95年後迄今僅只做一些零散
    的工作，故無法清償。
五、復查，本件聲請人更生償還計劃：
    聲請人陳稱伊每個月收入僅有勞保月退11,000元，但伊願於
    更生期間內（6年），每月（期）給付2,000元予債權人土地
    銀行，總計144,000元。
六、聲請人有不能清償債務情事或有不能清償之虞的認定：
(一)聲請人陳稱伊對於債權人臺灣土地銀行股份有限公司所負欠
    之無擔保債務為1,886,585元。而查，債權人臺灣土地銀行
    股份有限公司對於聲請人所述之債務金額，並無反對之意見
    ，而且有債權人臺灣土地銀行股份有限公司在調解程序中所
    提出之前置調解金融機構無擔保債務還款分配表載明原始債
    權金額為1,886,585元可參（註：其中本金為725,107元；利
    息、違約金及其他費用為1,161,478元）。因此，本件應堪
    認聲請人所述之債務金額，係屬真實。
(二)次查，聲請人現在無業，要等到今年3月底才有勞保月退金
    的收入，每個月可領11,000元。聲請人於前二年原本有領取
　　友人的工廠顧問費，每半年約有15萬元至20萬元，但是，從
    去年下半年度就沒有了，於今年起不再給付聲請人顧問費。
    因此，聲請人現在每個月之收入，僅有勞保的月退金11,000
    元。而聲請人主張每月必要生活費用為17,076元，未逾衛生
    福利部公告111年度臺灣省最低生活費用14,230元的1.2倍即
    17,076元之數額，核其所主張生活費用之金額，應可採認。
(三)再查，聲請人名下無不動產；雖然有一部汽車，但是該車輛
    係於民國92年間出廠，迄今已逾18年以上，車齡老舊，殘值
    甚微。聲請人目前存款餘額，也僅有290元。又查，聲請人
    是於民國48年11月出生，現在年齡已逾62歲，且已申請勞保
    月退，現無其他的工作收入，每個月僅能領取勞保的月退金
    11,000元，扣除聲請人必要生活費17,076元後，已無餘額，
　　且仍有不足，遑論於欲清償之前積欠臺灣土地銀行股份有限
    公司的1,886,585元債務。因此，本件堪認聲請人確有不能
    清償債務情事或有不能清償之虞。
七、本件無應予駁回聲請更生之事由：
　　經查，本件聲請人為一般消費者，所負無擔保之債務總額未
    逾1,200萬元，且未經法院裁定開始清算程序或宣告破產。
    又查，聲請人亦無消費者債務清理條例第6條第3項所定得予
    駁回更生聲請之情形，而且亦無同條例第8條或第46條各款
    所定應予駁回更生聲請之事由存在。
八、綜據上述，聲請人前因為朋友擔保借款而積欠債務，嗣後因
    離職，沒有固定的工作，而無法清償。本院審酌上情，認為
    聲請人就法院所命補正的事項，已經配合提供金融機構存摺
    交易明細資料，並說明向債務形成的原因、停止清償原因，
    及提出可供法院參酌的資料，可認為已盡所應負之協力義務
    。本件聲請人聲請更生，符合消費者債務清理條例第3條規
    定，復查無消費者債務清理條例第8條或第46條所定應予駁
    回更生聲請之事由，因此，聲請人聲請更生，於法有據，屬
    有理由，應予准許，爰裁定如主文，並依首揭規定命司法事
    務官進行本件更生程序。
九、至債權人臺灣土地銀行股份有限公司在本院於111年2月18日
    調查程序中所述之意見內容。因依上述的說明，債務人聲請
    更生，符合消費者債務清理條例第3條的規定，且無消費者
    債務清理條例第8條或第46條所定應予駁回聲請之事由，因
    此，本院審酌債權人之上揭陳述內容後，認為與本件裁定的
    結果無影響，爰不逐一論駁，附此敘明。
十、依消費者債務清理條例第11條第1項、第45條第1項、第16條
    第1項，裁定如主文。　　
中　　華　　民　　國　　111 　年　　 4　　月　　7 　　日
                  民事第二庭法　官　呂仲玉
以上正本係照原本作成。
本裁定不得抗告。
中　　華　　民　　國　　111 　年　　 4　　月　　7 　　日
                            書記官　朱鴻明